【裁判字號】    90,交聲,304
【裁判日期】    900420
【裁判案由】    交管條例聲異
【裁判全文】
臺灣板橋地方法院交通事件裁定                    九十年度交聲字第三四號
    原處分機關  交通部公路局台北區監理所板橋監理站
    異  議  人  甲○○
右列受處分人因違反道路交通管理處罰條例案件，對於原處分機關於九十年四月九日
所為之板監三字第裁四一─000000000號處分，聲明異議，本院裁定如左：
        主  文
原處分撤銷。
甲○○處罰鍰新台幣陸佰元，並記違規點數一點。
        理  由
一、原處分機關係以：異議人即受處分人甲○○於民國（下同）八十八年七月十三日
    十四時，騎駛ＭＤＸ─三七六號機車，於台北市○○路、延平北路六段路口，不
    依二段式規定左轉，因依道路交通管理處罰條例第四十八條第一項第二款，處異
    議人罰鍰新台幣（下同）六百元，並規定應於八十八年十月一日前到案繳納。嗣
    異議人到期未繳納，原處分機關依前條例裁處異議人一千八百元，並記違規點數
    一點。異議人則辯稱：伊未收到違規舉發單，原處分單位逕予裁處，於法未合，
    請求撤銷原處分等語。
二、按違反道路交通管理事件之行為人，如認為舉發之事實與違規情形相符，而願意
    自動繳納罰鍰者，得於接獲違反道路交通管理事件通知單後十五日內親自或委託
    他人，持該案舉發違反道路交通管理事件通知單，到達指定應到案處所，不經裁
    決程序，逕依各該條款罰鍰最低額繳納罰鍰。違反道路交通管理事件之被通知人
    ，自應到案之日起逾十日仍未到案接受處理或依規定自動繳納罰鍰者，處理機關
    應依統一裁罰標準，逕行裁決之。處理違反道路交通管理事件，有關文書送達之
    程序，準用民事訴訟法送達之規定。八十九年十二月五日修正前違反道路交通管
    理事件統一裁罰標準及處理細則第四十八條第一項、第四十四條第一項、第五條
    ，分別訂有明文。再按送達由法院書記官交執達員或郵政機關行之。由郵政機關
    行送達者，以郵差為送達人。送達於應受送達人之住居所、事務所或營業所行之
    （即郵務送達）。送達於住居所、事務所或營業所，不獲會晤應受送達人者，得
    將文書付與有辨別事理能力之同居人或受僱人（即補充送達）。送達不能依前二
    項方式為之者，得將文書寄存送達地之自治或警察機關，並作送達通知書，黏貼
    於應受送達人之住居所、事務所或營業所門首，以為送達（即寄存送達）。應受
    送達人拒絕收領，而無法律上理由者，應將文書置於送達處所，以為送達（即留
    置送達），如有難達留置情事者，準用寄存送達之規定。應為送達之處所不明者
    ，得依聲請為公示送達。公示送達應由法院書記官保管應送達之文書，而於法院
    之牌示處黏貼公告，曉示應受送達人得隨時向其領取。除前項規定外，法院應命
    將文書之繕本或節本，登載於公報或新聞紙或用其他方法通知或公告之。公示送
    達，自將公告或通知書黏貼牌示處之日起，其登載於公報或新聞紙者，自最初登
    載之日起，經二十日發生效力。民事訴訟法第一百二十四條、第一百三十六條第
    一項、第一百三十七條第一項、第一百三十八條、第一百三十九條、第一百四十
    九條第一項第一款、第一百五十一條、第一百五十二條前段，分別定有明文。是
    有關違反道路交通管理事件之文書送達，依民事訴訟法送達之規定，原則上為郵
    務送達或補充送達，例外為寄存送達、留置送達，應受送達人所在不明時，應為
    公示送達。
三、經查：異議人甲○○於民國（下同）八十八年七月十三日十四時，騎駛ＭＤＸ─
    三七六號機車，於台北市○○路、延平北路六段路口，不依規定為二段式左轉之
    違規案，經郵務送達至異議人臺北縣板橋市○○路○段三巷八十九弄二號住處，
    不明原因退回後，於八十八年十二月為公示送達，刊登於台北市政府八十九年春
    季第四期公報，有違反道路交通管理事件通知單、退回回執、台北市政府公報影
    本各一件附卷可稽。是按諸前揭法律規定，該舉發通知單交寄異議人，異議人未
    收受時，應依法為補充送達或寄存送達或留置送達，如應受送達人所在不明時，
    始可為公示送達，待送達合法後，再依法裁決。惟該舉發通知單經郵務送達後，
    究係何種原因退回（招領逾期、遷移不明、查無此人），並未載明，尚不符合公
    示送達之要件，縱有公示送達，亦非法所規定之合法送達，是本件未依前開送達
    程序合法送達，自不得為裁決，從而原處分機關援引道路交通管理處罰條例第四
    十八條第一項第二款，裁處異議議人罰鍰一千八百元，並記違規點數一點之處分
    即屬違法，異議人所辯尚非無據。異議人之本件違規行為，應依違反道路交通管
    理事件統一裁罰標準及處理細則第四十八條第一項，依道路交通管理處罰條例第
    四十五條第一項第十三款之規定罰鍰最低額，處異議人罰鍰六百元，並記違規點
    數一點。
據上論結，應依道路交通案件處理辦法第二十條，裁定如主文。
中      華      民      國    九十      年      四      月    二十      日
                                      台灣板橋地方法院交通法庭
                                          法  官  王  敏  慧
右正本証明與原本無異
如不服本裁定應於送達後五日內向本院提出抗告狀
                                          書記官  廖  美  紅
中      華      民      國  九十      年      四      月    二十三    日


司法院資訊處製作；財團法人民間司法改革基金會備份。
